臺灣士林地方法院民事判決　　　　　　　 93年度訴字第672號
原　　　告　台龍食品包裝機械有限公司
法定代理人　甲○○
訴訟代理人　程弘模律師
被　　　告　恩和股份有限公司
法定代理人　乙○○
訴訟代理人　張文坤律師
當事人間請求給付貨款事件，本院於94年7月4日言詞辯論終結，
判決如下：
    主  文
被告應給付原告新台幣伍拾參萬伍仟柒佰參拾元及自民國九十三
年五月二十日起至清償日止，按週年利率百分之五計算之利息。
原告其餘之訴駁回。
訴訟費用由被告負擔六分之五，餘由原告負擔。
本判決於原告以新台幣壹拾捌萬元供擔保後，得假執行。但被告
如於執行標的物拍定、變賣前，以新臺幣伍拾參萬伍仟柒佰參拾
元為原告預供擔保，得免為假執行。
原告其餘假執行之聲請駁回。
    事實及理由
一、原告起訴主張：被告於民國92年01月28日、同年月29日向原
    告訂購 TD-500P自動包裝機及輸送帶自動喂料機各壹台（下
    稱系爭機器），價金（含安裝人員差旅費）共為新臺幣（下
    同）969,000元（另加計營業稅 5%）。原告依約製作完成系
    爭機器後，應被告所請交付本件買賣之統一發票，並僱用吊
    車將系爭機器運交被告指定之交貨地點：訴外人「作大公司
    倉庫」，由該訴外人公司之現場人員李吉晨收領系爭機器。
    當時因系爭機器組裝地點位在中國大陸，兩造議定由原告派
    遣機電人員會同裝機，費用以每一工作天 500美元計價。嗣
    經原告依約派員前去被告指定地點，經5 個工作天完成系爭
    機器之組裝、試機後，當時在場之被告公司或訴外人養樂多
    食品（中國）有限公司（下稱中國養樂多公司）人員，均無
    表示機器有何瑕疵問題，亦未表示拒絕受領系爭機器之意思
    ，原告公司人員即於裝機工作完成後返回台灣。豈知，被告
    除給付原告 402,760元外，就系爭機器其餘貨款則遲遲未履
    行給付義務，原告屢次催請被告公司付款均未獲置理。爰依
    兩造間買賣契約關係請求被告給付尚欠之買賣價金 614,690
    元及遲延利息等語。並聲明：(一)被告應給付原告 614,690元
    及自支付命令送達之翌日起至清償日止，按年息5%計算之利
    息。(二)原告願供擔保請准宣告假執行。
二、被告辯稱：兩造雖訂有系爭機器之買賣契約，惟系爭機器實
    際上是被告代理中國養樂多公司向原告訂購，系爭機器於92
    年3月9日運抵大陸地區廣州後，原告負責人甲○○及配電人
    員鄭明湧、孫先生於同年月11日至該地裝機試車5天，並不
    能上線生產，查係輸送帶太短，不能將小瓶子送至封口處，
    導致封口時卡壞瓶子，且封口底部也無法切斷不必要之收縮
    膜，安裝人員雖借款買零件處理，仍無法解決，其竟不負責
    任返台不管，導致被告之客戶拒付貨款，被告亦無法付款予
    原告。雖然系爭機器有李吉晨簽收，惟其並非被告公司員工
    ，不能證明被告業已承受，系爭機器於大陸地區因前揭重大
    瑕疵而無法使用，造成被告嚴重損失，應認原告請求系爭機
    器貨款並無理由等語。並聲明：(一)駁回原告之訴及假執行之
    聲請。(二)如受不利判決願供擔保請准免予假執行。
三、本件不爭執部分：(一)93年7 月13日原告準備書狀提出之訂貨
    合約書（原證1 ）、廠商採購單（原證2 ）、發票（原證4
    ）、原告請款明細表（原證5 ）、原告所發台中大全街郵局
    第913 號存證信函（原證6 ）之真正。(二)對於原告派鄭明湧
    等至大陸一事請求17,000元及原告法代在大陸向被告借人民
    幣5,000 元（折新台幣20,000元）自貨款金額中扣除，兩造
    不爭執。兩造經協商後爭點為：(一)被告主張簽收人非其公司
    員工（如原證3 所示），被告只是中間人，機器直接轉賣給
    中國養樂多公司，被告有告知原告轉售之事，機器並沒有驗
    收完成。原告則主張已經驗收交貨，被告當初都沒有爭執，
    一直到請款才爭執，又被告提出之照片亦可證機器已經送到
    被告指定的地方，又買賣契約是存在於兩造之間，與被告另
    外轉售無關。(二)對於第2 期款，被告應交付之時點，原告主
    張依契約前後解釋，最遲在裝機時就該給付，被告主張應在
    裝機完成才需給付。(三)被告主張原告法代在大陸借錢是因為
    買零件修機器，但最後還是沒修好，原告法代後來就回台灣
    ，原告主張借錢是因為旅費不足。(四)被告主張機器有瑕疵2
    種：1 是輸送帶太短，導致卡壞瓶子，2 是收縮膜無法切斷
    。原告主張被告所說的瑕疵是即時可以發現的，被告怠於通
    知，已不能主張瑕疵擔保。被告主張瑕疵當時難以發現，所
    以無法即時通知，依民法第357 、365 條主張減少價金。(五)
    對被告提出之證物1 ，原告否認其真正，且主張該傳真並不
    能證明被告主張瑕疵存在之真實性。原告對於被告提出證物
    2 ，認為並非買賣契約之內容，與本件無關，證物3 、4 之
    照片是系爭機器沒錯，但標示之內容原告否認。
四、本院得心證之理由：
  (一)兩造間就系爭機器訂有買賣契約，連同工作人員去大陸地區
    裝機費用，未含稅共計969,000元等情，為兩造所不爭執，
    依訂貨合約書及廠商採購單所載，買方均為被告，被告於契
    約上並未表明係為中國養樂多公司代理購買系爭機器，自難
    認為被告係居於代理之地位，原告與中國養樂多公司間實無
    直接之買賣關係。是以，被告所提中國養樂多公司與上海登
    和貿易有限公司（其總經理即被告負責人）間買賣合約書，
    自與兩造間本件買賣契約無關，縱使原告知悉被告將系爭機
    器轉售中國養樂多公司，其仍係兩個相互獨立之買賣契約，
    不可混為一談，本件之權利義務關係僅能依兩造間之買賣契
    約為審酌。系爭機器於本件買賣契約中並未訂明交貨地點，
    然原告將之送至作大公司倉庫後，業已依被告之指示送至所
    指定大陸地區廣州之中國養樂多公司，原告並派員至該地裝
    機試車等情，亦為被告所不爭執，並有被告提出已安裝於中
    國養樂多公司之系爭機器照片在卷可稽，是原告將系爭機器
    推認被告已經收受，但系爭機器既已依被告之指示送至中國
    養樂多公司安裝，自應認為原告業將系爭機器交付被告。
  (二)依兩造間之訂貨合約書所載，付款方式「二期款60%451,2
    00元」，「餘款10%NT75,200 元，國外試機完成後方付清
    」，僅就餘款75,200元部分約定應於試機完成後才付，其餘
    部分如第2 期款並未約定應在試機完成後才付，依反面解釋
    ，應認僅有「餘款75,200元」附有「試機完成方付清」之條
    件，其他部分均無此條件，被告應在試機完成之前亦即最遲
    在裝機時就該付清。是被告主張第2 期款亦應於試機完成之
    後才付云云，自非可採。
  (三)就系爭機器是否試機完成乙節，原告固主張其派員至大陸地
    區裝機試車業已完成，被告當時都無意見，直到其請款時才
    爭執等語，被告則主張原告負責人在大陸借錢是為買零件修
    機器，但最後還是沒修好，系爭機器並未驗收等語。經查，
    被告對於原告負責人在大陸借錢之原因，雖未舉證加以證明
    ，惟有關系爭機器是否試機完成乙節，既屬契約約定給付餘
    款75,200元之條件，自應由請求給付之原告負舉證責任，但
    原告並未舉證證明系爭機器裝機後業已完成試車，尚難認為
    該餘款75,200元之給付條件已經成就，被告拒絕給付該部分
    貨款，應認有理由。從而，兩造原約定系爭機器之未稅價款
    及原告派員裝機費用，合計969,000 元，扣除被告已給付之
    402,760 元（包括原告負責人在大陸地區所借人民幣折合之
    新台幣20,000元）及前揭給付條件未成就之餘款75,200元，
    應為491,040 元，再加969,000 元減75,200元後之5%稅計44
    ,690 元 ，總計為535,730 元（依兩造不爭執之原證5 號請
    款明細表所載計算方式），應認原告請求被告給付貨款，於
    535,730 元範圍內為有理由。
  (四)按當事人主張有利於己之事實者，就其事實有舉證之責任。
    但法律別有規定，或依其情形顯失公平者，不在此限，民事
    訴訟法第277 條定有明文。被告主張系爭機器有瑕疵，既為
    原告所否認，自應由被告負擔物有瑕疵之舉證責任。惟被告
    就此僅提出廣州市恩和貿易有限公司之羅國偉傳真報告一份
    （證物1 號）及照片3 張（證物3 、4 號）為證，原告則否
    認該羅國偉報告之形式真正，縱使該傳真報告為真，該羅國
    偉亦僅是廣州市恩和貿易有限公司之人員，並無處理系爭機
    器之專業，其描述並不足以證明系爭機器確實具有瑕疵，至
    於照片3 張僅是系爭機器靜態狀況，貼於機器上之告示雖稱
    測試不成功，但以該照片之內容，尚不足以顯示系爭機器具
    有被告所主張之瑕疵。是以，被告既無法舉證以實其說，其
    主張系爭機器有瑕疵云云，應不可採。
五、綜上，原告依買賣關係請求被告給付貨款，於535,730元及
    自支付命令送達之翌日即93年5月20日起至清償日止按法定
    利率即週年利率5%計算之遲延利息部分，為有理由，應予准
    許，逾此部分則無理由，應予駁回。本件原告及被告分別聲
    明願供擔保以宣告假執行及免予假執行，於原告勝訴部分，
    應酌定擔保金額分別准許之，其餘原告敗訴部分，原告所為
    假執行之聲請，因訴之駁回而失所依據，則應予駁回。
六、本件判決基礎已臻明確，兩造其餘攻防方法及訴訟資料經本
    院審酌後，核與判決不生影響，無逐一論駁之必要，併此敘
    明。
七、據上論結，本件原告之訴為一部有理由，一部無理由，依民
    事訴訟法第79條、第390條第2項、第 392條第2項、第3項，
    判決如主文。
中　　華　　民　　國　　94　　年　　7 　　月　　25　　日
                  民事第一庭  法  官  高愈杰
以上正本證明與原本無異。
如對本判決上訴須於判決送達後20日內向本院提出上訴狀。
中　　華　　民　　國　　94　　年　　7 　　月　　28　　日
                              書記官  高楚安
